臺灣高等法院刑事判決　　　　　　　　　94年度上易字第83號
上　訴　人　臺灣臺北地方法院檢察署檢察官
被　　　告　甲○○
　　　　　　　　　　號2樓
上列上訴人因被告毒品危害防制條例案件，不服臺灣臺北地方法
院93年度易字第1483號，中華民國93年12月10日第一審判決（起
訴案號：臺灣臺北地方法院檢察署93年度毒偵字第1888號；併案
審理案號：93年度核退毒偵字第9 號），提起上訴，本院判決如
下：
    主  文
原判決撤銷。
甲○○連續施用第二級毒品，處有期徒刑肆月，如易科罰金，以
參佰元折算壹日。
扣案之內含甲基安非他命之殘渣袋拾陸個（甲基安非他命量微無
法析離及磅秤）均沒收銷燬之；甲基安非他命吸食器玻璃球個
、分裝杓壹支、夾鏈袋貳佰拾捌個均沒收。
    事  實
一、甲○○前於民國（下同）88年間，因施用毒品案件，經臺灣
    臺北地方法院以88年度毒聲字第2793號裁定送觀察、勒戒後
    ，認無繼續施用毒品之傾向，由臺灣臺北地方法院檢察署檢
    察官於89年2 月14日以89年度毒偵緝字第43號為不起訴處分
    確定。詎仍不知悔改，復基於施用第二級毒品甲基安非他命
    之概括犯意，先於前揭觀察、勒戒執行完畢釋放後之5 年內
    即於93年4 月29日下午6 時許，為警採尿前回溯96小時內之
    某時（不含為警查獲後滯留警局之期間），在不詳處所，以
    將第二級毒品甲基安非他命放置在玻璃球內燒烤，再吸食霧
    化氣體之方式，施用第二級毒品甲基安非他命1 次。嗣於同
    年4 月29日下午4 時許，為警持搜索票在臺北縣淡水鎮○○
    街8 號3 樓查獲；復於同年9 月3 日下午5 時許，為警採尿
    前回溯96小時內之某時（不含為警查獲後滯留警局之期間）
    ，在不詳處所，以前揭方法，施用第二級毒品甲基安非他命
    1 次。再為警於同年9 月3 日下午1 時10分許，持搜索票在
    臺北市○○○路○ 段790 巷22弄7 號2 樓查獲，並扣得其所
    有供施用第二級毒品甲基安非他命用之吸食器玻璃球3 個、
    分裝杓1 支、供施用第二級毒品甲基安非他命預備用之分裝
    夾鏈袋218 個，及其持有內含甲基安非他命之殘渣袋16個（
    甲基安非他命量微無法析離及磅秤）。嗣均經採集其尿液送
    驗後，始知上情。
二、案經臺北市政府警察局南港分局報請臺灣士林地方法院檢察
    署呈請臺灣高等法院檢察署檢察長核轉臺灣臺北地方法院檢
    察署檢察官偵查起訴，暨移請併案審理。
    理  由
一、訊據被告甲○○對於右揭犯罪事實均坦承不諱，本院復審酌
    ：
（一）查被告前因施用毒品案件，經臺灣臺北地方法院以88年度
      毒聲字第2739號裁定送觀察、勒戒後，認無繼續施用毒品
      之傾向，於89年2 月14日觀察、勒戒期滿釋放，另由臺灣
      臺北地方法院檢察署檢察官於同日以89年度毒偵緝字第43
      號為不起訴處分確定之事實，有本院被告全國前案紀錄表
　　　及臺灣臺北地方法院檢察署刑案資料查註紀錄表各1 紙在
      卷可按。是被告於涉本案之前，業曾初犯施用毒品，經觀
      察、勒戒執行完畢釋放後，再犯本件施用毒品之罪甚明。
（二）次查，經警將被告分別於93年4 月29日、同年9 月3 日遭
      查獲時所採集之尿液送驗結果，均呈甲基安非他命陽性反
      應等情，有臺灣尖端先進生技醫藥股份有限公司93年5 月
      12日、同年9 月10日濫用藥物檢驗報告各1 份在卷可稽。
      又查：
    (1)前揭尿液檢驗成績書均載明係以ＧＣ／ＭＳ（即氣相層析
      質譜儀分析法）方法檢驗，而該方法之原理係檢品經氣化
      後，通過層析管分離純化，再將純化後之成分循序送入質
      譜儀做個別鑑定。因質譜儀所測定之圖譜，在化學上被公
      認具有指紋特性，故可據以完全判定該檢品係為何種化合
      物。職是，臺北榮民總醫院即認為「若以氣相層析質譜儀
      （ＧＣ／ＭＳ）作藥物及其代謝產物之定性及定量分析，
      幾乎不會有偽陽性反應產生」，此經該院83年4 月7 日以
      83北總內字第3059號函示明確。
    (2)另甲基安非他命經口服投與後約百分之70於24小時內自尿
      中排出，約百分之90於96小時內自尿中排出，由於目前國
      內尿液中甲基安非他命之檢驗僅為鑑定其是否呈陽性反應
      ，尚未定其含量，且甲基安非他命成分之檢出與其投與方
      式、投與量、個人體質、採尿時間與檢測儀器之精密度等
      諸多因素有關，因此僅憑尿液中呈安非他命陽性反應，固
      無法確實推算吸食時間距採集時間之長短，惟依上述資料
      推斷，最長可能不會超過4 日等情，有行政院衛生署藥物
      食品檢驗局81年2 月8 日（81）藥檢壹字第001156可查。
    (3)準此，被告於93年4 月29日、同年9 月3 日遭警查獲之尿
      液經以氣相層析質譜儀分析法檢驗之結果，既均係呈甲基
      安非他命陽性反應，顯見被告確有於93年4 月29日下午6
      時許，為警採尿前回溯96小時內之某時、及於同年9 月3
      日下午5 時許，為警採尿前回溯96小時內之某時（均不含
      為警查獲後滯留警局之期間），在不詳處所，施用第二級
      毒品甲基安非他命各1 次之犯行甚明。
（三）綜上所述，被告前曾初犯施用毒品，於觀察、勒戒執行完
      畢釋放後之5 年內，再犯本件施用第二級毒品甲基安非他
      命之罪，其事證明確，犯行足堪認定
二、按甲基安非他命係屬毒品危害防制條例第2條第2項第2款所
    規定之第二級毒品。是核被告所為，係犯毒品危害防制條例
    第10條第2項之施用第二級毒品罪。被告持有第二級毒品，
    復進而施用，其持有第二級毒品之低度行為，應為施用第二
    級毒品之高度行為所吸收，不另論罪。被告先後2次施用毒
    品甲基安非他命之行為，時間緊接，所犯構成要件相同之罪
    ，顯係基於概括犯意而為，應依連續犯之規定論以一罪，並
    加重其刑。又被告於93年9月3日下午5時許，為警採尿前回
    溯96小時內之某時（不含為警查獲後滯留警局之期間）之施
    用犯行，雖未經檢察官起訴，惟與已起訴部分有連續犯之裁
    判上一罪之關係，本院自應併予審理，附此敘明。
三、原審予以論罪科刑，固非無見。惟原審就被告於93年9 月3
    日下午5 時許，為警採尿前回溯96小時內之某時（不含為警
    查獲後滯留警局之期間）之施用犯行，未及併予審理，自有
    未洽，檢察官執此提起本件上訴，應認為有理由，自應由本
    院將原判決予以撤銷改判。爰審酌被告有槍砲彈藥刀械管制
    條例、妨害自由及毀損等多項前科（均不構成累犯），素行
    本不佳，此有本院被告全國前案紀錄表及臺灣臺北地方法院
    檢察署刑案資料查註紀錄表各1 份在卷可按；又其前曾因施
    用毒品行為，甫經觀察、勒戒執行完畢釋放，竟於短期內2
    度再為本案施用毒品犯行，顯見其尚未杜絕毒癮，自制力亦
    顯不佳；惟考量其於本院審理中坦承犯行，態度尚佳，而施
    用毒品行為於本質上係屬自我戕害行為，並未對社會造成直
    接而過鉅之損害，反社會性之程度應屬較低等一切情狀，改
    情量處如主文第2 項所示之刑，並諭知易科罰金之折算標準
    ，以資懲儆。
四、至扣案之內含甲基安非他命之殘渣袋16個（因甲基安非他命
    量微無法析離及磅秤），不問屬犯人與否，均應依毒品危害
    防制條例第18條第1 項前段之規定沒收銷燬之。又扣案之甲
    基安非他命吸食器玻璃球3 個、分裝杓1 支，係供犯罪所用
    之物；另分裝夾鏈袋218 個，係供犯罪預備用之物，且均屬
    被告所有，已據其供承在卷，均應依刑法第38條第1 項第2
    款之規定宣告沒收。
據上論斷，應依刑事訴訟法第369 條第1 項前段、第364 條、第
299 條第1 項前段，毒品危害防制條例第10條第2 項、第18條第
1 項前段，刑法第56條、第41條第1 項，罰金罰鍰提高標準條例
第2 條，判決如主文。
本案經檢察官陳文琪到庭執行職務。
中　　華　　民　　國　　94　　年　　3 　　月　　9 　　日
　　　　　　　　　刑事第四庭    審判長法　官  許增男
　　　　　　　　　　　　　　　　　　  法　官  周煙平
　　　　　　　　　　　　　　　　　　  法　官  謝靜恒
以上正本證明與原本無異。
不得上訴。
                                      書記官  魏淑娟
中　　華　　民　　國　　94　　年　　3 　　月　　9 　　日
附錄：本案論罪科刑法條全文
毒品危害防制條例第10條第2 項
施用第二級毒品者，處3 年以下有期徒刑。
